臺灣高等法院臺南分院刑事判決　　　 99年度交上易字第690號
上　訴　人
即　被　告　曾信嘉
上列上訴人因過失傷害案件，不服臺灣雲林地方法院九十九年度
交易字第一三五號中華民國九十九年十月五日第一審判決（起訴
案號：臺灣雲林地方法院檢察署九十九年度調偵字第一九一號）
，提起上訴，本院判決如下：
    主  文
原判決撤銷。
曾信嘉犯過失傷害罪，處有期徒刑肆月，如易科罰金，以新臺幣
壹仟元折算壹日，緩刑貳年。
    事  實
一、曾信嘉於民國（下同）九十八年十月二十四日二十三時四十
    分許，駕駛ＳＮ─五七六九號小客車（按車主林秀玉為曾信
    嘉母親），沿雲林縣斗六市○○○路，由東往西行駛，行經
    斗六市○○○路與萬年路交岔路口時，本應注意在交岔路口
    ，行進應遵守燈光號誌，且該路口為閃光紅燈，車輛應減速
    接近，先停止於交岔路口前，讓幹道車優先通行後，認為安
    全時，方得續行，依當時情形，並無不能注意情事，竟疏未
    注意，貿然通過。適曾沈連魁駕駛３Ｗ─五五三一號小客車
    ，搭載妻子陳春敏及小孩曾沈世強、沈佳佳，沿上開斗六市
    ○○路，由北往南行駛，於同一時間，行經上開路口，曾信
    嘉因上開疏失，致所駕駛ＳＮ─五七六九號小客車右前車頭
    ，與曾沈連魁所駕駛３Ｗ─五五三一號小客車左側車身，發
    生碰撞，致曾沈連魁受有左頸酸痛、右膝擦傷、陳春敏受有
    軀幹挫傷、外傷性頸椎馬鞭傷、第三、四節頸椎椎間盤突出
    、第五、六節輕度間盤突出、左側胸擴瘀挫傷，並引起創傷
    症候群，曾沈世強受有膝蓋擦傷、右小腿頓挫傷，沈佳佳受
    有額頭瘀青擦傷、嘴唇流血浮腫、胸壁挫傷、左膝及上唇擦
    傷等傷害。曾信嘉於肇事後，在偵查犯罪機關知悉犯人前，
    向警自首為肇事者，並接受裁判。
二、案經被害人曾沈連魁、陳春敏、曾沈世強及沈佳佳訴由雲林
    縣警察局斗六分局報請臺灣雲林地方法院檢察署檢察官偵查
    起訴。
    理  由
甲、證據能力部分：
    按被告以外之人於審判外陳述，雖不符刑事訴訟法第一百五
    十九條之一至之四規定，而經當事人於審判程序同意作為證
    據，法院審酌該言詞陳述或書面陳述作成時情況，認為適當
    者，亦得為證據，刑事訴訟法第一百五十九條之五第一項定
    有明文。查本件檢察官所引用供述或非供述證據，被告於本
    案言詞辯論終結前，均未爭執其證據能力，本院審酌各該證
    據，均非違法蒐證取得證據，並無證據力明顯過低情形，復
    經本院於審判期日，依法進行調查及辯論，依法應均具有證
    據能力，合先敘明。
乙、實體部分：
一、上開事實，業經被告坦承不諱，並有財團法人嘉義基督教醫
    院診斷證明書二紙、國立成功大學醫學院附設醫院斗六分院
    診斷證明書三紙、福音聯合診所診斷證明書、新恩診所診斷
    證明書二紙、華陽診所診斷證明書、道路交通事故現場圖、
    道路交通事故調查報告表(一)、道路交通事故調查報告表(二)、
    現場照片九張、臺灣省嘉雲區車輛行車事故鑑定委員會嘉雲
    鑑990583字第0995803217號函文及鑑定意見書附卷足稽，業
    經被害人曾沈連魁、陳春敏、曾沈世強及沈佳佳指述甚詳，
    堪認被告自白駕車肇事致被害人四人受傷，核與事實相符。
二、按車輛行駛時，駕駛人應注意車前狀況，隨時採取必要之安
    全措施。又汽車行駛至交岔路口，其行進應遵守燈光號誌之
    指示。道路交通安全規則第九十四條第三項、第一零二條第
    一項第一款分別定有明文。次按閃光紅燈表示「停車再開」
    ，車輛應減速接近，先停止於交岔路口前，讓幹道車優先通
    行後認為安全時，方得續行，道路交通標誌標線號誌設置規
    則第二一一條第一項第二款亦有明文。被告身為駕駛人，自
    負有上開注意義務，其若能稍加注意，即可採取適切措置，
    避免本件車禍事故之發生。而依當時情形，被告並無不能注
    意之情事，竟疏未注意，以致肇事而使被害人曾沈連魁等四
    人受有上開傷害，被告自有過失。
三、次查，本件車禍經鑑定結果認為：肇事路口為交岔路口，被
    告曾信嘉駕駛小客車，行經閃光紅燈號誌交岔路口，支線道
    車未暫停讓幹線道車先行，為肇事主因；而被害人曾沈連魁
    駕駛小客車，行經閃光黃燈號誌交岔路口，未減速慢行接近
    ，小心通過，為肇事次因，有臺灣省嘉雲區車輛行車事故鑑
    定委員會九十九年九月三日嘉雲鑑990583字第0995803217號
    函文及臺灣省嘉雲區車輛行車事故鑑定委員會嘉雲區990583
    號鑑定意見書在卷可參（詳原審卷二八至二九頁）。上開鑑
    定委員會之鑑定意見，亦同本院認定，益見被告於本件車禍
    發生具有過失，應無疑義。
四、又被害人曾沈連魁、陳春敏、曾沈世強及沈佳佳等四人，係
    因被告曾信嘉上開車禍過失行為而受傷，則被告過失行為與
    被害人受傷間，彼此間，顯然具有相當因果關係。綜上所述
    ，本件被告過失傷害犯行，事證明確，堪以認定。
五、核被告所為，係犯刑法第二百八十四第一項前段普通過失傷
    害罪。被告一過失傷害行為，致被害人四人受傷，為一行為
    觸犯數罪名，應依刑法第五十五條規定，論以想像競合犯，
    並從一重處斷。又被告於肇事後，在偵查犯罪機關知悉犯人
    前，即以電話告知警方，並報明肇事人姓名，有雲林縣斗六
    分局道路交通事故肇事人自首情形紀錄表附卷為憑（詳原審
    卷二六頁），併依刑法第六十二條前段規定，減輕其刑。
六、原判決以被告過失傷害犯行，事證明確，因予論罪科刑，固
    非無見。惟查：(一)本件原審對被告量處有期徒刑五月，係審
    酌被告犯後雖能坦承犯罪，然被告自九十八年十月廿四日造
    成被害人傷害後，迄原審判決時，仍遲未賠償被害人所受損
    害，且未積極面對因自己疏失造成被害人痛苦，而就自身能
    力所及範圍，先行賠償被害人部分損害，因認不足以認定被
    告已知警惕。惟被告於本院上訴審時，已與被告和解，並與
    被害人達成損害賠償金額為四十三萬元，其中三十三萬元，
    由被告母親林秀玉向新光產物保險公司投保肇事車輛保險，
    予以理賠（該三十三萬元於一百年一月十四日給付被害人）
    ，其餘十萬元則由被告本人給付被害人（該十萬元由被告於
    一百年一月廿四日當庭給付被害人），業經告訴人曾沈連魁
    於本院陳明在卷（詳上訴卷八二頁），並有告訴人陳春敏出
    具收受十萬元收據及雲林縣斗六市調解委員會九十九年十二
    月十五日調解書在卷可憑（詳上訴卷九五至九六頁）。上開
    被告與被害人和解情事，原審未及審酌，自有未洽。(二)又本
    件被告係一個過失傷害行為，造成被害人曾沈連魁、陳春敏
    、曾沈世強及沈佳佳等四人受傷，係一行為侵害數個同種法
    益，為刑法第五十五條規定之想像競合犯，原判決未對被告
    論以想像競合犯，亦有未洽。本件被告上訴意旨，指摘及此
    ，為有理由，原判決自屬無可維持，應由本院將原判決撤銷
    改判。爰審酌被告犯後坦承犯行，且於本院上訴審與被害人
    達成和解及賠償被害人損害，併審酌本件車禍發生被告與被
    害人間各有肇事原因，但經鑑定結果，認為被告係屬肇事主
    因，而被害人曾沈連魁為肇事次因，被告對此車禍自應負更
    多責任。另考量本件因被告輕率駕駛行為，造成被害人曾沈
    連魁一家四口傷害，尤以被害人陳春敏傷勢最為嚴重（未達
    重傷程度），現持續復健中，但已無法如同往昔照顧家庭，
    另被害人曾沈連魁、曾沈世強及沈佳佳三人，亦因本件車禍
    在日常生活要重新適應與調整，是被告造成實害不輕等一切
    情狀，爰對被告量處有期徒刑四月，所處有期徒刑，併諭知
    如易科罰金，以新台幣一千元折算一日之標準，以資懲儆。
七、末查，本件被告曾信嘉未曾因故意犯罪受有期徒刑以上刑之
    宣告，有台灣高等法院被告前案紀錄表在卷可憑（詳上訴卷
    二七、九八頁）。本件被告曾信嘉於本院上訴審，已與被害
    人和解並賠償被害人損害，已如前述，且被告經此偵審程序
    ，當知儆惕，信無再犯之虞。本院因認被告上開所宣告之刑
    ，以暫不執行為適當，爰依刑法第七十四條第一項第一款規
    定，併諭知被告緩刑二年，以啟自新。
據上論結，應依刑事訴訟法第三百六十九條第一項前段、第三百
六十四條、第二百九十九條第一項前段，刑法第二百八十四條第
一項前段、第六十二條前段、第五十五條、第四十一條第一項前
段、第七十四條第一項第一款，刑法施行法第一條之一第一、二
項前段，判決如主文。
本案經檢察官劉欽銘到庭執行職務。
中    華    民    國    100    年    1    月    28    日
                  刑事第六庭    審判長法  官  董武全
                                      法  官  林英志
                                      法  官  賴純慧
以上正本證明與原本無異。
不得上訴。
                                      書記官  許美惠
中    華    民    國    100    年    1    月    28    日
附錄法條：
刑法第二百八十四條第一項：
因過失傷害人者，處六月以下有期徒刑、拘役或五百元以下罰金
，致重傷者，處一年以下有期徒刑、拘役或五百元以下罰金。